【裁判字號】    90,台上,7313
【裁判日期】    901129
【裁判案由】    違反毒品危害防制條例
【裁判全文】
最高法院刑事判決                                九十年度台上字第七三一三號
    上  訴  人  甲○○
右上訴人因違反毒品危害防制條例案件，不服台灣高等法院高雄分院中華民國九十年
八月二十九日第二審判決（九十年度上訴字第八七八號，起訴案號：台灣高雄地方法
院檢察署八十八年度偵字第二二三○五號），提起上訴，本院判決如左：
    主  文
原判決撤銷，發回台灣高等法院高雄分院。
    理  由
本件原判決認定上訴人甲○○明知安非他命係第二級毒品，竟意圖營利，於民國八十
八年八月十日，在高雄縣鳳山市○○街五十巷五十六號三樓住處，因向蘇正忠購買價
值新台幣（下同）二千元之電視櫃一檯，乃以從該二千元貨款內扣抵一千元之方式，
以一千元之價格，販賣第二級毒品安非他命一小包予蘇正忠一次，嗣上訴人認上開電
視櫃有瑕疵，要求退還，蘇正忠乃於八十八年九月四日下午五時許，前往上訴人住處
，欲搬回上開電視櫃時，為警查獲，並扣得上訴人所有之安非他命十二包（驗前毛重
一三‧四公克，驗後毛重一三‧三五公克）、預備供販賣毒品所用空夾鏈袋二百三十
二個等情。因而撤銷第一審判決，改判仍論處上訴人販賣第二級毒品罪刑，固非毫無
見地。
惟查：（一）當事人聲請調查之證據，若於證明事實確有重要關係，而又非不易或不
能調查者，為明瞭案情起見，自應盡職權能事踐行調查之程序，否則縱經原法院以裁
定駁回其聲請，仍係審判期日應行調查之證據未予調查，其判決即難謂非違法。卷查
上訴人在原審辯稱蘇正忠因認為伊找人打他，因而誣指伊販賣安非他命，此係蘇正忠
在地檢署之拘留室說的，當場有黃志勇、任裕發聽到云云，並請求傳喚警察搜查其住
處時在場之人員到庭作證；而依高雄縣警察局鳳山分局解送人犯報告書及其偵訊（調
查）筆錄記載，八十八年九月四日下午五時許，在高雄縣鳳山市○○街五十巷五十六
號三樓上訴人住處，與上訴人同遭警察逮捕者，計有蘇正忠、黃志勇、任裕發、郭永
富、劉文俊等人；乃原審就郭永富、劉文俊等人，既未認為不必調查，以裁定駁回，
復未予傳訊，其所踐行之程序，已有瑕疵；又任裕發在台灣台中地方法院檢察署拘留
室時是否聽到蘇正忠陳稱因上訴人找人打伊，而誣指上訴人販賣安非他命等情，攸關
蘇正忠指證上訴人販賣安非他命等情是否可採，為認定上訴人是否販賣安非他命之重
要關係事項，乃原審傳喚任裕發一次未到庭，即未再予傳喚調查，亦有應於審判期日
調查之證據未予調查之違法。（二）犯毒品危害防制條例第四條第二項販賣第二級毒
品之罪者，因犯罪所得之財物，均沒收之，如全部或一部不能沒收時，追徵其價額或
以其財產抵償之，此觀同條例第十九條第一項之規定自明。原判決既認定上訴人於八
十八年八月十日，在高雄縣鳳山市○○街五十巷五十六號三樓住處，以一千元之價格
，販賣第二級毒品安非他命一小包予蘇正忠，再以該一千元抵充其向蘇正忠購買電視
櫃之部分價款，則該一千元似係上訴人因犯販賣第二級毒品罪所得財物，乃原判決竟
認上訴人未取得財物，而未依前開規定諭知沒收，非無可議。以上諸端，或為上訴意
旨所指摘，或為本院得依職權調查之事項，應認原判決有撤銷發回更審之原因。又本
件第一審判決正本究竟於何時送達於上訴人，攸關認定上訴人在原審之上訴是否合法
，惟卷內送達回證既未予記載，復無其他資料可供參考，尚無從認定，案經發回應併
予查明，附予明。
據上論結，應依刑事訴訟法第三百九十七條、第四百零一條，判決如主文。
中      華      民      國     九十     年     十一     月    二十九    日
                              最高法院刑事第九庭
                                  審判長法官  莊  登  照
                                        法官  洪  明  輝
                                        法官  黃  一  鑫
                                        法官  魏  新  和
                                        法官  林  秀  夫
      右正本證明與原本無異
                                              書  記  官
中      華      民      國     九十     年     十二     月     十一     日


司法院資訊處製作；財團法人民間司法改革基金會備份。
